臺灣臺北地方法院民事判決　　　　　　　　　　　　九十三年度訴字第二八五八號
　　原　　　告　寶利股份有限公司
　　法定代理人　丙○○
　　訴訟代理人　甲○○
　　被　　　告　乙○○
當事人間請求履行人事保證契約事件，經台灣彰化地方法院九十三年度訴字第三二三
號裁定移轉管轄，本院於民國九十三年十月一日言詞辯論終結，判決如下：
    主  文
被告應給付原告新台幣柒拾萬貳仟捌佰柒拾貳元，及自民國九十三年五月十二日起
至清償日止按年息百分之五計算之利息。
原告其餘之訴駁回。
訴訟費用由被告負擔三分之二，餘由原告負擔。
本判決原告勝訴部分於原告以新台幣貳拾伍萬元為被告供擔保後，得假執行。
原告其餘假執行之聲請駁回。
    事實及理由
一程序方面：
  (一)按當事人得以合意定第一審管轄法院，但以關於由一定法律關係而生之訴訟為限
    ，前項合意，應以文書證之，民事訴訟法第二十四條定有明文。本件依職務保證
    書約定合意本院為第一審管轄法院，故本院有管轄權。
  (二)本件被告未於言詞辯論期日到場，核無民事訴訟法第三百八十六條所列各款情形
    ，應依原告之聲請，由其一造辯論而為判決。
二原告主張：被告乙○○為原告公司業務員蔡春和之保證人，蔡春和自民國八十七年
  八月十二日起至八十九年四月七日止任職於原告公司之期間，涉嫌利用其職務之便
  ，連續侵占其業務上所持有之公司貨物，總計達侵占金額高達新台幣（下同）一百
  廿四萬三千七百十五元，因被告為蔡春和之連帶保證人，又因蔡春和目前無力償還
  ，原告僅能取得台灣彰化地方法院債權憑證，原告求償無門，只得向連帶保證人追
  索。蔡春和於八十八年間可得報酬總額為七十一萬七千六百十一元，於八十九年間
  可得報酬總額為卅二萬零六百廿五元。並聲明：被告應給付原告一百廿四萬三千七
  百十五元，及自起訴狀繕本送達之翌日起至清償日止按年息百分之五計算之利息，
  並願供擔保請准宣告假執行。
三被告未於言詞辯論期日到場，亦未提出書狀作何聲明或陳述。
四蔡春和自八十七年八月十二日起至八十九年四月七日止，受僱於原告公司，在該公
  司員林營業所擔任業務員，負責推銷金車系列飲料予客戶，並擔任送貨收款之工作
  ，蔡春和基於意圖為自己不法所有之概括犯意，於八十九年一月至三月間，自原告
  公司領取貨物後，未徵得原告之同意，於送貨時擅自決定將車上貨物搭配贈送予客
  戶，又未將部分客戶所退之貨物核實繳回原告，且將部分貨物轉售圖謀已利，而就
  其因業務上所持有之原告貨物侵占入已，總計貨物價值一百廿四萬三千七百十五元
  。蔡春和為掩飾犯行，或利用與客戶熟識之關係，違反正常銷售作業程序，於附表
  所列之時間，製作不實之銷貨簽認單，請客戶為其簽名，作為「客戶已收到貨物而
  未付款」之證明，再與客戶約定將會另補行送貨，而取信於客戶，復持前述客戶於
  不知詳情而簽名之銷貨簽認單，向原告公司報帳沖銷；或違反原告公司之規定，未
  將客戶退貨之單據向公司據實陳報；另製作不實之日報表，記載客戶進貨之不實紀
  錄；致使原告公司未發現蔡春和存貨有短少之現象。嗣原告依蔡春和所製作不實之
  日報表、銷貨簽認單及客戶退貨前之訂貨單據，向各該客戶請款或查核時，經客戶
  表示未收到補貨，或表示未為該項交易時，始查知蔡春和有侵占貨物之事實等情，
  業經台灣彰化地方法院以九十年度訴字第一○八三號偽造文書等案件調查審認蔡春
  和連續業務侵占罪名成立，而判處被告有期徒刑一年，蔡春和上訴後經台灣高等法
  院台中分院駁回上訴而確定，有臺灣彰化地方法院檢察九十年度偵字第一三九四號
  、臺灣彰化地方法院九十年度訴字第一０八三號、臺灣高等法院台中分院九十一年
  度上訴字第一五一八號刑事卷宗可稽，足認原告主張蔡春和有業務侵占之行為，堪
  予採信。另原告主張被告乙○○於八十七年九月一日簽具系爭保證書，同意為蔡春
  和在原告公司服務期間內之連帶保證人，有原告提出之職務保證書影本在卷可稽，
  被告已於相當時期受合法之通知，於言詞辯論期日不到場，亦未提出準備書狀爭執
  ，依民事訴訟法第二百八十條第一項、第三項之規定，視同自認，應認原告主張之
  事實為真實。
五民事訴訟法第七百五十六條之二第一項規定：「人事保證之保證人，以僱用人不能
  依他項方法受賠償者為限，負其責任。」本件蔡春和係自八十九年一月起至同年四
  月七日間為侵占行為，致使原告受有一百廿四萬三千七百十五元之損害，原告於臺
  灣彰化地方法院九十年度訴字第一０八三號刑事案件提起附帶民事訴訟，經該院於
  九十一年六月十三日以九十一年度附民字第四號判決蔡春和應給付原告一百廿四萬
  三千七百五十元，該民事判決確定後，原告持前開確定判決對蔡春和強制執行，經
  執行無結果後，臺灣彰化地方法院民事執行處於九十三年五月四日已發給原告債權
  憑證，有原告提出臺灣彰化地方法院九十三年執壬字第七０三一號債權憑證可稽，
  是以原告對保證人即被告提起本件訴訟，並無不合。
六民法第七百五十六條之二第二項規定：「保證人依前項規定負賠償責任時，除法律
  另有規定或契約另有訂定外，其賠償金額以賠償事故發生時，受僱人當年可得報酬
  之總額為限。」依原告所提蔡春和各類所得扣繳暨免扣繳憑單之記載，自八十七年
  十二月至八十八年十一月間原告給付蔡春和之薪資總額為七十一萬七千六百十一元
  、自八十八年十二月至八十九年四月間之薪資總額為卅二萬零六百廿五元，則蔡春
  和自八十七年十二月至八十九年四月間共十七個月之薪資總額為一百零三萬八千二
  百卅六元，其一年（十二個月）可得之報酬總額應為七十三萬二千八百七十二元
  (0000000×12/17＝732872，元以下四捨五入)。
七從而，原告依據保證契約，請求被告給付七十三萬二千八百七十二元，及自起訴狀
  繕本送達翌日即九十三年五月十二日起至清償日止，按年息百分之五計算之利息部
  分，洵屬有據，應予准許，逾此部分之請求，為無理由，應予駁回。又原告陳明願
  供擔保聲請宣告假執行，就其勝訴部分經核於法並無不合，爰酌定相當之擔保金額
  准許之，至其敗訴部分因訴之駁回而失所附麗，應併予駁回。
八本件事證已臻明確，其餘攻擊防禦方法，經本院審酌後，核與判決結果不生影響，
  爰不逐一論述，附此敘明。
九結論：本件原告之訴為一部有理由、一部無理由，依民事訴訟法第三百八十五條第
  一項前段、第七十九條、第三百九十條第二項，判決如主文。
中　　　華　　　民　　　國　　九十三　　年　　　十　　　月　　　八　　　日
                                        民事第五庭    法  官    周美雲
正本係照原本作成
如對本判決上訴，須於判決送達後廿日內向本院提出上訴狀
中　　　華　　　民　　　國　　九十三　　年　　　十　　　月　　　八　　　日
                                                      書記官    黃菀茹
